【裁判字號】    99,交抗,1050
【裁判日期】    990416
【裁判案由】    違反道路交通管理處罰條例
【裁判全文】
臺灣高等法院交通事件裁定            99年度交抗字第1050號
抗  告  人
即受處分人    甲○○
上列抗告人因違反道路交通管理處罰條例案件，不服臺灣桃園地
方法院，中華民國99年3月15日所為裁定（98年度交聲字第3577
號），提起抗告，本院裁定如下：
    主  文
抗告駁回。
    理  由
一、原處分意旨略以：本件異議人即受處分人甲○○於民國（下
    同）98年6月3日上午11時10分許，駕駛車牌號碼IRV-639號
    （原裁定誤載為IVR-639號）普通重型機車，行經臺北縣土
    城市○○路與延吉街口（往中和方向），為臺北縣政府警察
    局土城分局警員逕行舉發「機器腳踏車，不在規定車道行駛
    」違反道路交通管理事件，並依道路交通管理處罰條例第45
    條第13款規定，以北縣警交大字第CJ0000000號舉發違反道
    路交通管理事件通知單逕行舉發，異議人於收受該舉發通知
    單後，於法定期限內向交通部公路總局新竹區監理所中壢監
    理站陳述不服舉發，經原處分機關函請舉發單位調查，仍認
    定受處分人有前開違規行為，乃於98年12月2日，依道路交
    通管理處罰條例第45條第13款之規定，裁處受處分人罰鍰新
    臺幣（下同）1800元，並依同條例第63條第1項記違規點數1
    點等語。
二、聲明異議意旨略以：異議人於98年6月3日上午11時10分許，
    駕駛車牌號碼IRV-639號普通重型機車，行經臺北縣土城市
    ○○路與延吉街口（往中和方向），為臺北縣政府警察局土
    城分局警員逕行舉發「機器腳踏車，不在規定車道行駛」違
    反道路交通管理事件，並依道路交通管理處罰條例第45條第
    13款規定，以北縣警交大字第CJ0000000號舉發違反道路交
    通管理事件通知單逕行舉發，惟異議人當時係為閃避275號
    公車之廢氣，外車道車流量大，且常有突然開車門、或由巷
    弄進出之車輛，不得已才由禁行機車道行駛，依當時路況並
    未造成他人不便，在未有機車專用道之設置前硬性規定機車
    必須於車流量大之外側車道行駛，顯有不妥。故認原處分機
    關裁處異議人罰鍰1800元，並記違規點數1點之處分顯有錯
    誤，為此聲明異議請求撤銷原處分云云。
三、原裁定以：本件異議人固不否認有於98年6月3日上午11時10
    分許，駕駛車牌號碼IRV-639號普通重型機車，行經臺北縣
    土城市○○路與延吉街口（往中和方向），為臺北縣政府警
    察局土城分局警員逕行舉發「機器腳踏車，不在規定車道行
    駛」之事實，惟仍執前揭情詞置辯。
（一）依採證照片顯示：異議人係行駛於道路最內側劃設有「禁
      行機車」標線之快車道上，一般用路人均可明顯辨識該車
      道為禁行機車之車道，且右側亦有規劃二線慢車道，再依
      據照片所拍攝畫面觀之，該慢車道上車輛行駛順暢，並無
      眾多汽車、機車同時行駛或交通壅塞之情形；再異議人雖
      辯以因閃避公車廢氣及外側車道之車輛，始行駛內側車道
      云云。但上開採證照片可知，本件異議人於上揭時、地騎
      乘於上揭「禁行機車」車道時，並無慢車道發生障礙無法
      通行之情形，異議人貪圖一時之便，違規行駛於「禁行機
      車」車道內之違規行為應可確認。異議人前揭所辯，顯屬
      無據，不足採信。
（二）另道路主管機關得於法令授權範圍內，基於權責對於各項
      行政措施包括道路設計、交通號誌、標誌、標線之設置與
      更動等事項，為具體裁量、規劃，俾達到道路使用效能、
      維持交通秩序及保障道路使用人往來便利與安全之行政目
      的，並隨時檢討，適時加以修正，此非法院所得審酌。再
      人民對於交通標誌、標限之規劃雖得加以建議，惟道路交
      通標誌、標線一經交通主管機關劃設後，於依法變更前，
      人民即有遵守之義務，異議人自不得據此主張有何違規行
      駛之正當理由，否則將使行車秩序紊亂，嚴重危及道路交
      通秩序及用路人之權益。因此異議人違規行駛之上揭車道
      既經交通單位考量汽、機車體積差異、行駛速度不同等特
      性，而劃設「禁行機車」標線，機車駕駛人自應遵守而不
      得違規行駛。從而，異議人不在規定車道行駛，而行駛在
      「禁行機車」車道，自屬於法有違。
（三）綜上所述，異議人甲○○確有於前揭時、地，駕駛車牌號
      碼IRV-639號重型機車，行駛於劃設「禁行機車」標線車
      道之違規行為，洵堪認定。原處分機關依道路交通管理處
      罰條例第45條第13款、第63條第1項第1款之規定，裁處受
      處分人1800元罰鍰，並記違規點數1點之處分，核無違誤
      或不當，本件異議人之異議為無理由，應予駁回。
四、抗告意旨略以：汽機車沒有做好分隔道，就設置禁行機車標
    誌，並無正當性及合理性；伊患有過敏性鼻炎，為了閃避公
    車廢氣，而誤騎於禁型機車道，並非有意挑戰公權力；又當
    時內車道並無車流，安全性較好，伊才很自然的騎乘於禁行
    機車道，這是人性使然，伊也是一時不察，並非故意違規，
    爰請求撤銷原處分云云。
五、本院查：
（一）按機器腳踏車行駛之車道，應依標誌或標線之規定行駛，
      道路交通安全規則第99條第1項定有明文。次按「禁行機
      車」標誌，用以告示本車道禁止汽缸總排氣量未滿550立
      方公分之機器腳踏車通行。繪設於路段起點，路段過長時
      ，得於路段中加繪之，道路交通標誌標線號誌設置規則第
      178條亦有明定。又汽車駕駛人，爭道行駛而有機器腳踏
      車不在規定車道行駛之情形者，處新臺幣600元以上1800
      元以下之罰鍰；另汽車駕駛人，有違反道路交通管理處罰
      條例第45條情形者，除依原條款處罰鍰外，並記違規點數
      1點，道路交通管理處罰條例第45條第13款及同條例第63
      條第1項第1款分別定有明文。
（二）抗告人係行駛於道路內側劃設有「禁行機車」標線之快車
      道上，此為抗告人所不否認；且該慢車道上車輛行駛順暢
      ，並無眾多汽車、機車同時行駛或交通壅塞之情形，亦有
      採證2幀照片附卷可佐（原審卷第7頁）。抗告人辯以：為
      閃避公車廢氣始行駛內側車道，顯不可採；再抗告人於上
      揭時、地騎乘於上揭「禁行機車」車道時，並無慢車道發
      生障礙無法通行之情形，抗告人亦自承其為貪圖一時之便
      ，違規行駛於「禁行機車」車道內，是抗告人確有行駛於
      劃設「禁行機車」標線車道之違規行為無疑。此外，道路
      主管機關得於法令授權範圍內，基於權責對於各項行政措
      施包括道路設計、交通號誌、標誌、標線之設置與更動等
      事項，為具體裁量、規劃，俾達到道路使用效能、維持交
      通秩序及保障道路使用人往來便利與安全之行政目的，再
      者，人民對於交通標誌、標限之規劃雖得加以建議，惟道
      路交通標誌、標線一經交通主管機關劃設後，於依法變更
      前，人民即有遵守之義務，異議人自不得據此主張有何違
      規行駛之正當理由，否則將使行車秩序紊亂，嚴重危及道
      路交通秩序及用路人之權益，凡此均已俱如前述，是抗告
      人僅憑空言指摘汽機車沒有做好分隔道，竟設置禁行機車
      標誌，並無正當性及合理性云云，核屬個人片面之詞，亦
      無足取。
六、綜上所述，本件抗告人違規情節明確，原處分機關依道路交
    通管理處罰條例第45條第13款、第63條第1項第1款之規定，
    裁處抗告人1800元，並記違規點數1點，核無違誤。原審法
    院據此駁回抗告人之聲明異議，經核尚無不合。抗告意旨仍
    執前揭辯詞，指摘原裁定不當，為無理由，應予駁回。
據上論斷，應依道路交通管理處罰條例第89條，道路交通案件處
理辦法第26條，刑事訴訟法第412條，裁定如主文。
中    華    民    國    99    年    4    月    16    日
                  交通法庭審判長法  官  高明哲
                                法  官  林洲富
                                法  官  高玉舜
以上正本證明與原本無異。
不得再抗告。
                                書記官  許雅淩
中    華    民    國    99    年    4     月    20    日

司法院資訊處製作；財團法人民間司法改革基金會備份。
